臺灣雲林地方法院民事判決　九十二年訴字第三七三號
　　原　　　告　　己○○
　　　　　　　　　戊○○
　　被　　　告　　丙○○
　　　　　　　　　甲○○○
　　　　　　　　　乙○○
　　兼右一人
　　訴訟代理人　　丁○○　　住.
右當事人間因被告丙○○過失致人於死事件，原告於刑事訴訟程序中提起請求損害賠
償之附帶民事訴訟，經本院刑事庭裁定移送民事庭，本院於民國九十三年十一月十六
日言詞辯論終結，判決如左：
    主    文
被告丁○○、甲○○○、乙○○應分別與被告丙○○連帶給付原告己○○、戊○○各
新台幣伍拾陸萬伍仟元及自民國九十二年四月四日起，至清償日止，按年息百分之五
計算之利息。
原告其餘之訴駁回。
訴訟費用由被告丁○○、甲○○○、乙○○分別與被告丙○○連帶負擔伍分之壹，餘
由原告負擔。
本判決第一項於原告分別以新台幣伍萬陸仟元為被告供擔保後，得就該原告部分為假
執行。
原告其餘假執行之聲請駁回。
    事    實
甲、原告方面：
一、聲明：被告應連帶給付原告二人各新台幣（下同）佰玖拾玖萬元及自起訴狀繕
    本送達次日（民國九十二年四月四日）起，至清償日止，按年息百分之五計算之
    利息，並願供擔保，請准為假執行宣告。
二、陳述：
　１丙○○無駕駛執照，於民國九十一年七月二十二日下班後，在雲林縣斗南鎮某處
    飲酒，明知酒後其控制力及注意力已達無法安全駕駛動力交通工具之程度，仍不
    顧行車安全，騎乘被告乙○○所有車號ＱＲ九─四七二號輕機車，沿大埤鄉○○
    路往嘉義縣方向行駛，於同日晚間九時許，途經大埤路（雲一五七號公路）三公
    里處，適有游凱閔騎乘車號ＭＬＯ─三０九號重機車，後載女友李靜宜從對向駛
    來，二機車均騎乘於車道內側，靠道路中心線處。丙○○本應注意汽車駕駛人飲
    酒後其吐氣所含酒精成份超過每公升０．二五毫克以上者，不得駕車，且汽車交
    會時，兩車相互間隔不得少於半公尺，以避免發生擦撞之危險。而依當時情形，
    並非不能注意，竟疏未注意，復因不勝酒力而行車操控不穩，又未與對向車輛保
    持半公尺以上間隔，因而撞及亦未注意車前狀況之游凱閔所騎乘機車之腳踏板，
    致ＭＬ０─三０九號機車嚴重毀損，二車三人均倒地受傷。游凱閔經送醫後不治
    死亡，而丙○○經送醫後，測得血液中酒精濃度高達一四五．九二ｍｇ／ｄＬ（
    相當於呼氣酒測值０．七二九六ｍｇ／Ｌ）。
　２被告丙○○是民國七十三年七月六日出生，於九十一年七月二十二日肇事當時尚
　　未滿二十歲，被告丁○○、甲○○○二人為其法定代理人，依民法第一百八十七
　　條第一項規定，應與被告丙○○連帶負損害賠償責任，被告乙○○明知被告丙○○沒有駕駛執照，仍將機車交給他騎用，以致肇事，與被告丙○○是共同侵權行
　　為人，也應與被告丙○○連帶負損害賠償責任。
　３原告二人為被害人游凱閔之父母，因游凱閔死亡，支出殯葬費二十萬元，每人各
　　請求賠償十萬元。因被告於九十三年十一月十六日言詞辯論時提出現金二萬元交
　　付原告，原告請求的金額各減一萬元，每人請求殯葬費九萬元。
  ４游凱閔死亡時才二十三歲，原告辛苦將其養育長大，正是可以就業回報父母之時
    ，卻不幸慘死，喪子之痛，令原告哀傷欲絕，各請求精神上的損害賠償一百六十
    萬元。
　５原告原可以接受游凱閔扶養，現在因其死亡而落空，請求被告連帶賠償扶養費原
　　告每人各三百萬元。
　６原告二人已領到機車強制責任保險的死亡給付共一百四十萬元（每人七十萬元）
　　，扣除上開保險給付，最後的金額為每人各請求三百九十九萬元。
乙、被告方面：
一、聲明：駁回原告之訴。
二、陳述：
　　被告丁○○已經於民國九十年間由台灣嘉義地方法院裁定宣告破產，全家生活都
　　很困苦，實在無力支付賠償金額。
三、證據：提出台灣嘉義地方法院九十年度破字第一號裁定影本一件。
丙、本院依職權調閱本院九十二年度交易字第二一號被告丙○○過失致人於死案件卷
    ，並向財政部台灣省南區國稅局民雄稽徵所查詢兩造之綜合所得稅各類所得資料
    與財產歸戶資料。
    理　　由
一、按訴狀送達後，原告不得將原訴變更或追加他訴，但請求之基礎事實同一；或擴
    張或減縮應受判決事項之聲明者，不在此限，民事訴訟法第二百五十五條第一項
    第二、三款定有明文。本件原告起訴時，訴狀僅表明請求被告連帶給付精神慰撫
    金及扶養費予原告每人各一百萬元（扣除機車強制責任險之給付後之餘額），嗣
    於本院言詞辯論期日變更為每人請求殯葬費九萬元，精神上的損害賠償一百六十
    萬元，扶養費三百萬元，扣除機車強制責任保險的死亡給付每人七十萬元，最後
    的金額為每人各請求三百九十九萬元，參照上述規定，並無不合，在程序上應予
    准許（至於在實體上是否都有理由，另詳後述）。
二、原告主張上揭車禍發生之經過事實為被告所不爭執，核與本院九十二年度交易字
    第二一號證人李靜宜在該案審理時證述情節相符，並有道路交通事故調查報告表
    、雲林醫院函附之血液檢測結果報告、現場照片等在前揭刑事卷可憑。而被害人
    游凱閔因本件車禍死亡，亦經臺灣嘉義地方法院檢察署檢察官督同法醫相驗明確
    ，製有相驗屍體證明書、勘驗筆錄、驗斷書及嘉義縣警察局民雄分局相驗游凱閔
    意外死亡案照片四張在卷可按，自堪信為真正。
三、按呼氣中酒精濃度達每公升０．五五毫克或血液中酒精濃度在０．一一％（即一
    一０ｍｇ／ｄｌ）以上者，參考德國、美國之標準，肇事率為一般正常人之十倍
    ，足認為已達「不能安全駕駛」動力交通工具之程度，此有法務部於八十八年五
    月十日召開之「研商訂定刑法第一百八十五條之三服用毒品、麻醉藥品、酒類或
    其他相類之物，不能安全駕駛交通工具之認定標準」會議結論在卷可參（見本院
    前揭刑事卷第四八頁），而依前所述，被告丙○○於案發當日測得血液中酒精濃
    度為一四五．九二ｍｇ／ｄＬ（相當於呼氣酒測值０．七二九六ｍｇ／Ｌ），此
    有雲林醫院函附之血液檢測結果報告附卷可稽，足認該被告於前開時、地駕車時
    ，已達不能安全駕駛之程度。復按汽車駕駛人飲用酒類後其吐氣所含酒精濃度超
    過每公升０．二五毫克或血液中酒精濃度超過百分之０．０五以上者，不得駕車
    ；又汽車交會時，兩車相互間隔不得少於半公尺，以避免發生擦撞之危險，道路
    交通安全規則第一百十四條第二款、第一百條第五款分別定有明文，被告丙○○
    雖未考領駕駛執照，然上開規定乃一般駕駛人週知之交通規則，自不能委為不知
    。從卷附道路交通事故調查報告表及照片所顯示車禍現場狀以觀，肇事地點為
    雙向二車道，柏油路面，路面平整，無缺陷，無障礙物。二部機車撞擊後均倒臥
    於道路中心線上，血跡亦散佈於道路中心線上及兩側，可見二部機車均靠中心線
    行駛，交會時未保持安全間隔，才發生車禍。又依當時狀況並非不能注意，被告
    丙○○竟疏未注意安全，於酒後控制力及注意力均已達無法安全駕駛之情形下仍
    騎機車上路，又未與對向車輛保持半公尺以上間隔，致生本件事故，足認被告丙○○對本件事故之發生顯有過失，且其過失行為與游凱閔死亡間，顯有相當因果
    關係。至於被害人游凱閔就本件車禍之發生，亦因未保持安全間隔，而與有過失
    。本件經臺灣省嘉雲區車輛行車事故鑑定委員會認為：「承囑鑑定游凱閔駕車肇
    事案，經本會九十一年第四十六次委員會議研議結論認為：依卷附跡證資料．．
    ．等，本案肇事現場未留有明顯剎車痕及刮地痕．．．等，致無法判明何車入侵
    來車道，本會未便鑑定，請參考查照。」（見偵卷第二一頁）。依前開說明，本
    件尚乏事證認定被告丙○○有越過中心線之行為。本院審酌被告丙○○係無照駕
    駛，其於飲酒後血液中酒精濃度高達一四五．九二ｍｇ／ｄＬ之情形下，仍不顧
    行車安全，騎乘機車於道路上，既漠視自身安危，更枉顧公眾通行之安全，其過
    失程度非輕，應認被告丙○○對於本件故之發生，應負四分之三的肇事責任，游
    凱閔則應負擔四分之一。
四、被告丙○○不法侵害原告之子即被害人游凱閔致死，既經認定，按因故意或過失
    ，不法侵害他人之權利者，負損害賠償責任。汽車、機車或其他非依軌道行駛之
    動力車輛，在使用中加損害於他人者，駕駛人應賠償因此所生之損害。又不法侵
    害他人致死者，被害人之父、母、子、女及配偶，雖非財產上之損害，亦得請求
    賠償相當之金額。無行為能力人或限制行為能力人，不法侵害他人之權利者，以
    行為時有識別能力為限，與其法定代理人連帶負損害賠償責任。數人共同不法侵
    害他人之權利者，連帶負損害賠償責任。民法第一百八十四條第一項前段、第一
    百九十一條之二、第一百九十四條、第一百八十七條第一項前段、第一百八十五
    條第一項前段分別定有明文。本件被告丙○○是民國七十三年七月六日出生，於
    九十一年七月二十二日肇事當時尚未滿二十歲，被告丁○○、甲○○○二人為其
    法定代理人，依民法第一百八十七條第一項前段規定，應分別與被告丙○○連帶
    負損害賠償責任，被告乙○○明知被告丙○○沒有駕駛執照，仍將機車交給他騎
    用，以致肇事，與被告丙○○是共同侵權行為人，依民法第一百八十五條第一項
    前段規定，也應與被告丙○○連帶負損害賠償責任。原告請求上開被告給付損害
    賠償，自屬有據，惟其金額尚待斟酌，茲析述如下：
　１原告二人為被害人游凱閔之父母，因游凱閔死亡，支出殯葬費二十萬元，本院認
　　為原告所支出的殯葬費數額相當合理，沒有舖張浪費的情形，應認該二十萬元是
　　因本件事故對原告造成的損害。
  ２游凱閔死亡時才二十三歲，原告辛苦將其養育長大，正是可以就業回報父母之時
    ，卻不幸慘死，原告主張喪子之痛，令他們哀傷欲絕，各請求精神上的損害賠償
    一百六十萬元。本院審酌被告丁○○於九十年間受破產宣告，其名下有一筆土地
    、一筆房屋（在新港鄉），即使尚未被處分完結，也遲早不保，兩輛汽車均已老
    舊（民國七十四年份及七十九年份），甲○○○名下有一輛汽車，更屬老舊（民
    國七十年份），此外無其他財產資料，乙○○、丙○○名下無財產資料，原告二
    人名下則有一些財產（本院已審酌，但認為不適合詳細披露），因為本件事故對
    原告精神上的打擊實在太大，本院認為以每人各一百六十萬元當做原告精神上的
    損害的衡量金額，並不苛刻。但仍應與被告按過失責任比例分擔其損害。
  ３扶養費：
    按直系血親相互間負扶養之義務，民法第一千一百十四條第一款定有明文，且依
    同法第一千一百十七條第二項規定，直系血親尊親屬受扶養之權利，並不以無謀
    生能力者為限，但依民法第一千一百十七條第一項規定，直系血親尊親屬仍以不
    能維持生活者為限，始能主張受扶養之權利，亦即需在不能維持生活之情形下，
    始能主張受扶養之權利被侵害，而向加害人請求賠償。查原告己○○、戊○○名
    下各有多筆土地及一筆房屋，且有為數不少的存款，有財政部台灣省南區國稅局
    民雄稽徵所函送之各類所得資料清單、歸戶財產查詢清單在卷可稽，依他們所擁
    有的財產價值估量，應該還不到不能維持生活的程度，因此尚不能向游凱閔主張
    受扶養之權利，從而也不能向加害人請求賠償。本件原告向被告請求受扶養之權
    利被侵害之賠償，尚屬不應准許。
　４以上合計原告二人因本件車禍事故所受之損害金額各為一百七十萬元。
五、惟按「損害之發生或擴大，被害人與有過失者，法院得減輕賠償金額，或免除之
    。」民法第二百十七條第一項訂有明文。本件車禍如前所述，肇事雙方均有過失
    ，本院認為被告丙○○對於本件故之發生，應負四分之三的肇事責任，游凱閔則
    應負擔四分之一，而原告所受損害，亦以由兩造按前揭過失責任比例負擔為合理
    ，故原告每人可向被告請求賠償之金額為一百七十萬元之四分之三，即一百二十
    七萬五千元。
六、按強制汽車責任保險法第三十條規定：「保險人依本法規定給付之保險金，視為
    加害人或被保險人損害賠償金額之一部分，加害人或被保險人受賠償請求時，得
    扣除之」。查本件原告二人已各受領強制保險給付七十萬元，此經原告陳明在卷
    ，則該金額應自前揭一百二十七萬五千元中扣除。又被告於九十三年十一月十六
    日言詞辯論時提出現金二萬交付原告，原告亦陳明他們請求的金額各減一萬元。
    從而原告依據侵權行為之法律關係，請求被告丁○○、甲○○○、乙○○應分別
    與被告丙○○連帶給付原告己○○、戊○○各新台幣伍拾陸萬伍仟元及自民國九
    十二年四月四日起，至清償日止，按年息百分之五計算之利息部分，為有理由，
    ，應予准許。超過此部分之請求則為無理由，應予駁回。又被告丁○○、甲○○○、乙○○三人依前述之法律規定，固應分別與被告丙○○連帶負損害賠償責任
    ，但並無法律明文規定被告丁○○、甲○○○、乙○○三人間應互相連帶負責，
    因此原告請求該三人互相連帶負損害賠償責任部分尚嫌乏據，亦應駁回。
七、原告陳明願供擔保，聲請宣告假執行，經核其勝訴部份，為無不合，爰酌定相當
    之擔保金額宣告之；其餘假執行之聲請，因訴之駁回而失所附麗，不予准許。
八、據上論結，本件原告之訴為一部有理由，一部無理由，依民事訴訟法第七十九條
    、第八十五條第二項、第三百九十條第二項判決如主文。
中　　　華　　　民　　　國　　九十三　　年　　十一　　月　　　三　十　　日
                                        臺灣雲林地方法院民事庭
~B法　　　官　邱瑞裕
右為正本，係照原本作成。
如對本判決上訴須於判決送達後二十日內向本院提出上訴狀。（須附繕本）
中　　　華　　　民　　　國　　九十三　　年　　十一　　月　　　三　十　　日
~B法院書記官　周玄鎮
